【裁判字號】    98,苗簡,47
【裁判日期】    980422
【裁判案由】    給付票款
【裁判全文】
臺灣苗栗地方法院民事簡易判決          98年度苗簡字第47號
原      告  甲○○
被      告  乙○○
上列當事人間請求給付票款事件，本院於民國98年4 月9 日言詞
辯論終結，判決如下：
    主  文
被告應給付原告新臺幣玖拾萬元，及自民國九十七年一月十六日
起至清償日止，按週年利率百分之六計算之利息。
訴訟費用新臺幣萬玖仟陸佰壹拾元由被告負擔新臺幣玖仟壹佰
壹拾元，餘由原告負擔。
本判決原告勝訴部分得假執行。
    事實及理由
一、原告起訴主張：
  (一)原告執有被告所簽發，付款人為苗栗縣南龍區漁會信用部，
    票號為：FA0000000 、FA0000000 ，票面金額各為新臺幣（
    下同）300 萬元、90萬元，發票日分別為民國96年9 月30日
    、96年2 月5 日之支票2 紙。詎上開2 紙支票經原告於97年
    1 月16日為付款提示，竟均遭退票，為此依票據之法律關係
    ，請求被告給付票款及遲延利息。
  (二)對被告抗辯所為之陳述：
  1.本件係被告之子曾瀚立向原告借錢，而以被告所簽發之支票
    作為擔保，曾瀚立有在票據上背書，另有開立本票予原告，
    而發票日為96年9 月30日之支票曾瀚立於交付予原告時並未
    填寫日期，那是押票予原告，讓原告得以隨時填寫發票日。
  2.提出匯款人為賢承企業有限公司（原告為負責人）、黃建雄
    （原告之小舅子）之匯款單，可證明原告確實有借錢予曾瀚
    立。並聲明：被告應給付原告390 萬元，及自97年1 月16日
    起至清償日止，按週年利率百分之6 計算之利息。
二、被告之抗辯：
  (一)被告之子曾瀚立自94年間因個人財務周轉困難，乃向原告借
    貸金錢，並簽發支票作為憑證及擔保，原告則趁曾瀚立急迫
    之情形，要求月息30％之不合理重利，曾瀚立迫於無奈仍為
    接受。自94年10月至96年7 月間，曾瀚立分別持發票人為被
    告、曾瀚立、詠強起重工程有限公司之支票，向原告借調金
    錢達百次以上，期間曾瀚立所交付予原告之支票偶有未能如
    期兌現，雖曾瀚立嗣後補足，原告仍自行以票面金額再加計
    利息計算還款數額，以致隨借款次數增多，雙方各自計算之
    應還款數額差距越大。直至96年7 月間，雙方進行結算後，
    曾瀚立自認已清償完畢，原告卻因在借調期間曾有數次逼迫
    曾瀚立開立約有10餘張未填列日期之支票（金額合計約3000
    多萬元）及本票（金額合計約2000多萬元）作為質押票款，
    原告竟不歸還曾瀚立，而向鈞院聲請發支付命令，經被告、
    曾瀚立提出異議，原告未補繳裁判費而遭駁回在案（97年度
    苗簡字第248號 ）。
  (二)發票日為96年9 月30日之支票，支票上發票日與金額之字跡
    不同，發票日並非被告或曾瀚立所填寫，而是原告擅自填寫
    ，另發票日為96年2 月5 日之支票，原告並未將錢借給曾瀚
    立，故被告認不須支付票款。並聲明：原告之訴駁回。
三、兩造不爭執之事實：
  (一)原告執有被告所簽發，曾瀚立背書，付款人為苗栗縣南龍區
    漁會信用部，票號為：FA0000000 、FA0000000 ，票面金額
    各為300 萬元、90萬元，發票日分別為96年9 月30日、96年
    2 月5 日之支票2 紙，上開2 紙支票經原告於97年1 月16日
    為付款提示，均遭退票。
  (二)票號：FA0000000 ，票面金額300 萬元之支票，於曾瀚立交
    付予原告時並未填寫發票日期，發票日96年9 月30日係原告
    嗣後所填寫。
四、本件應探究者為：被告就系爭2 紙支票是否應負票據責任？
    茲析述如下：
  (一)按支票為要式證券，支票之作成，必依票據法第125 條第1
    項第1 款至第8 款所定法定方式為之。支票之必要記載事項
    如有欠缺，除票據法另有規定外（如票據法第125 條第2 項
    及第3 項）其支票即為無效（票據法第11條第1 項）。發票
    年、月、日為支票絕對必要記載事項，如未記載，其支票當
    然無效（最高法院63年台上字第2681號判例參照）。本件票
    號：FA0000000 ，票面金額300 萬元之支票，於曾瀚立交付
    予原告時並未填寫發票日期，此為兩造所不爭執，揆諸前揭
    判例意旨，該支票乃一當然無效之支票，是以被告就該支票
    自毋須負票據責任。
  (二)次按票據債務人不得以自己與發票人或執票人之前手間所存
    抗辯之事由對抗執票人，票據法第13條前段定有明文，又票
    據債務人（背書人）以其自己與執票人間所存抗辯之事由，
    對抗執票人，固為法之所許，然背書人以發票人與執票人間
    所存抗辯之事由，對抗執票人，則為支票為無因證券之性質
    所不容（最高法院73年台上字第4364號判例參照）。由上法
    條及判例意旨可知，基於便於票據流通之目的性考量，除票
    據債務人與執票人間為前後手關係，票據債務人可以其自己
    與執票人間所存抗辯之事由，對抗執票人外，票據債務人不
    得以自己與其他票據債務人之事由，或其他票據債務人與執
    票人間之事由，對抗執票人。從而被告以：原告（執票人）
    並未將錢借給曾瀚立（背書人），故不須負票據責任等語為
    辯，此乃其他票據債務人與執票人間之事由，依上說明，即
    非可採。
五、再按在票據上簽名者，依票上所載文義負責；票據上之簽名
    ，得以蓋章代之；發票人應照支票文義擔保支票之支付；執
    票人向支票債務人行使追索權時，得請求自為付款提示日起
    之利息，如無約定利率者，依年利6 釐計算，票據法第5 條
    第1 項、第6 條、第126 條、第133 條分別定有明文。本件
    被告所簽發之票號：FA0000000 ，票面面額90萬元，發票日
    96年2 月5 日之支票既經原告提示後遭退票，揆諸上揭規定
    ，原告自得本於票據之法律關係，請求被告應給付票款90萬
    元，及自付款提示日即97年1 月16日起至清償日止，按週年
    利率百分之6 計算之法定遲延利息，至逾此部分之請求，則
    屬無據，應予駁回。
六、本件係本於票據有所請求而涉訟之簡易訴訟程序，本院就原
    告勝訴部分，應依民事訴訟法第389 條第1 項第3 款規定，
    依職權宣告假執行。
七、本件事證已臻明確，兩造其餘攻防方法及所提證據，業經審
    酌，核與本件判決結果無影響，爰不逐一論述，併此敘明。
八、據上論結，本件原告之訴為一部有理由，一部無理由，依民
    事訴訟法第436 條第2 項、第79條、第389 條第1 項第3 款
    ，判決如主文。
中    華    民    國    98    年    4     月    22    日
                  苗栗簡易庭法  官  張 文 毓
以上正本係照原本作成。
如不服本判決，應於送達後20日內向本院提出上訴狀（須附繕本
）。
                            書記官  張 宏 賓
中    華    民    國    98    年    4     月    22    日


司法院資訊處製作；財團法人民間司法改革基金會備份。
